臺灣高等法院刑事判決
109年度原上易字第77號
上  訴  人  
即  被  告  洪憲文





指定辯護人  本院公設辯護人王永炫
上列上訴人因竊盜等案件，不服臺灣新北地方法院109年度原易
字第43號，中華民國109年7月16日第一審判決（起訴案號：臺灣
新北地方檢察署109年度偵字第7023號），提起上訴，本院判決
如下：
    主  文
原判決撤銷。
甲○○犯竊盜罪，累犯，處有期徒刑肆月，如易科罰金，以新臺幣
壹仟元折算壹日。未扣案之犯罪所得新臺幣貳萬伍仟元沒收，於
全部或一部不能沒收或不宜執行沒收時，追徵其價額。
    事  實
一、甲○○因為被裁員，經濟困難，於民國108年12月26日凌晨4時
    32分許，騎乘不知情為楊賢所有的車牌號碼000-000號普通
    重型機車，行經位在新北市○○區○○路0段000號乙○○經營的自
    助洗車場時，意圖為自己不法之所有，基於竊盜及毀損的犯
    意，接續持其所有未有意將之作為行兇兇器的螺絲起子（未
    扣案無從勘驗認定客觀上是否具殺傷力），破壞該洗車場內
    所設置的5臺投幣機鎖頭，致令不堪使用，以此方式竊取5臺
    投幣機內之零錢共計新臺幣（下同）25,000元，得手後隨即
    騎乘機車逃逸。嗣乙○○發覺遭竊而報警處理，經警調閱監視
    器錄影畫面，始悉上情。
二、案經新北市政府警察局蘆洲分局報告臺灣新北地方檢察署檢
    察官偵查起訴。
    理  由
壹、程序部分－證據能力
一、被告於審判外之自白
(一)按被告之自白，非出於強暴、脅迫、利誘、詐欺、疲勞訊問
    、違法羈押或其他不正之方法，且與事實相符者，得為證據
    。被告陳述其自白係出於不正之方法者，應先於其他事證而
    為調查。該自白如係經檢察官提出者，法院應命檢察官就自
    白之出於自由意志，指出證明之方法。刑事訴訟法第156條
    第1項、第3項分別定有明文。此等規定係在保障被告陳述之
    「意志決定及意志活動自由」，如被告之陳述非屬自白之性
    質，而僅係不利，或甚至有利於被告之陳述，如檢察官提出
    作為證據，基於相同意旨，仍應受前述證據能力之限制。
(二)查被告及其辯護人、於準備程序、審理期日均不爭執公訴檢
    察官所提出警詢、偵查筆錄之證據能力，本院亦查無明顯事
    證足證司法警察、檢察官偵查中製作該等筆錄時，有對被告
    施以不正方法訊問製作之情事，是被告審判外之陳述係出於
    任意性，具證據能力。至原審程序所為陳述，被告亦不爭執
    證據能力，而認有證據能力。
二、被告以外之人於審判外陳述之證據能力
(一)按被告以外之人於審判外之言詞或書面陳述，除法律有規定
    者外，不得作為證據。被告以外之人於審判外之陳述，雖不
    符前4條（指刑事訴訟法第159條之1至第159條之4）之規定
    ，而經當事人於審判程序同意作為證據，法院審酌該言詞陳
    述或書面陳述作成時之情況，認為適當者，亦得為證據。刑
    事訴訟法第159條第1項、第159條之5第1項分別定有明文。
    至非屬供述證據之其他文書證據或物證，基於刑事訴訟法第
    159條係兼採直接審理原則及傳聞法則（立法理由參見），
    而「同意性法則」亦屬採直接審理原則國家之共通例外法則
    ，是類推上述同意性法則之意旨，當事人既不爭執，本院又
    認具證據能力不致侵害當事人權利，而具相當性者，同具證
    據能力。
(二)又按被告就被訴事實為有罪之陳述時，經法院裁定進行簡式
    審判程序，證據調查不受刑事訴訟法第159條第1項、第161
    條之2、第161條之3、第163條之1及第164條至170條規定之
    限制。刑事訴訟法第273條之1、之2分別定有明文。是被告
    以外之人審判外之言詞或書面陳述，在簡式審判程序，除法
    律有特別規定者外，均得作為證據，即均具有證據能力（惟
    上述法律並無明文就「非供述證據」之證據能力，為相同之
    規定）。蓋簡式審判程序既係以被告就特定法定犯罪，為有
    罪陳述為前提，亦足推知被告對於被告以外之人於審判外之
    言詞或書面陳述，同意作為證據，與刑事訴訟法第159條之5
    第1項所定傳聞法則之「同意性」例外意旨相符。
(三)查本件被告甲○○因於原審認罪，而改依簡式審判程序，足認
    被告對於檢察官所提出，原審判決所引用為證據方法之被告
    以外之證人即告訴人乙○○於審判外之陳述筆錄，及其他文書
    證據，包含告訴人經營之自助洗車場監視器光碟1片、現場
    及監視器翻拍照片共16幀等書證均不爭執證據能力。本院亦
    查無證據證明該等證據有不法取得之情事，致影響真實性，
    是該等審判外筆錄及文書具相當之可信性，依據及類推適用
    前述「同意性」之傳聞法則例外規定，被告以外之人於審判
    外之陳述，及其他文書均具證據能力。
貳、實體部分－證據能力
一、按被告（或共犯）之自白，不得作為有罪判決之唯一證據，
    仍應調查其他必要之證據，以察其是否與事實相符，刑事訴
    訟法第156條第2項就此定有明文。其立法目的乃欲以補強證
    據擔保自白之真實性，亦即以補強證據之存在，藉以限制向
    有「證據之王」稱號的自白在證據上之價值，質言之，本條
    項乃對於自由心證原則之限制，關於自白之證明力，採取證
    據法定原則，使自白僅具有一半之證明力，尚須另有其他補
    強證據以補足自白之證明力。而所謂補強證據，最高法院74
    年台覆字第10號曾經加以闡釋：「指除該自白本身以外，其
    他足資以證明自白之犯罪事實確具有相當程度真實性之證據
    而言。雖其所補強者，非以事實之全部為必要，但亦須因補
    強證據與自白之相互利用，而足以使犯罪事實獲得確信者，
    始足當之」。司法院大法官議決釋字第582號解釋文後段，
    對於本條項所謂「其他必要之證據」，著有闡釋，足為刑事
    審判上操作「自白」與「補強證據」時之參考標準，茲節錄
    引述如下：「刑事審判基於憲法正當法律程序原則，對於犯
    罪事實之認定，採證據裁判及自白任意性等原則。刑事訴訟
    法據以規定嚴格證明法則，必須具證據能力之證據，經合法
    調查，使法院形成該等證據已足證明被告犯罪之確信心證，
    始能判決被告有罪；為避免過分偏重自白，有害於真實發見
    及人權保障，並規定被告之自白，不得作為有罪判決之唯一
    證據，仍應調查其他必要之證據，以察其是否與事實相符。
    基於上開嚴格證明法則及對自白證明力之限制規定，所謂『
    其他必要之證據』，自亦須具備證據能力，經合法調查，且
    就其證明力之程度，非謂自白為主要證據，其證明力當然較
    為強大，其他必要之證據為次要或補充性之證據，證明力當
    然較為薄弱，而應依其他必要證據之質量，與自白相互印證
    ，綜合判斷，足以確信自白犯罪事實之真實性，始足當之」
    。
二、訊據被告甲○○對於上述犯罪事實均坦承不諱，經核與其於原
    審審理、警詢及偵查中自白均相符，並核與證人即告訴人乙
    ○○於警詢指述相符（參見偵查卷第13至15頁），另有新北市
    政府警察局蘆洲分局成州派出所受理刑事案件報案三聯單、
    受理各類案件紀錄表、告訴人自營遭竊的自助洗車場現場照
    片，及洗車場監視器翻拍照片共16幀在卷可證（參見偵查卷
    第19至37頁）。是本案除有被告審判中任意性自白外，復有
    前述足以與被告自白互核相符的補強證據可資佐證。足認被
    告自白屬實。本件事證明確，被告犯行足以認定，應予論罪
    科刑。
參、論罪部分
一、核被告所為，係犯刑法第320條第1項的普通竊盜罪，及同法
    第354條的毀損罪。被告係基於單一竊盜犯意，在同一地點
    、時間密接之狀態下，先後侵害同一人財產法益，各行為之
    獨立性薄弱，依一般社會健全觀念難以強行分開，應評價為
    一行為，論以接續犯，僅成立一罪。又被告係以所攜帶之螺
    絲起子為工具，將洗車場內投幣機鎖頭破壞後遂行本案竊盜
    犯行，是被告係以一行為同時觸犯普通竊盜罪與毀損罪，為
    想像競合犯，應依刑法第55條規定，從一重論以普通竊盜罪
    。檢察官起訴意指認被告所為上述2罪應予分論併罰，容有
    誤會。
二、檢察官固以被告持未扣案之螺絲起子行竊，為客觀上足以供
    作兇器使用之物，而認被告甲○○所犯構成刑法第321條第1項
    第3款的攜帶兇器竊盜罪等語。惟查檢察官所持見解，顯係
    受到歷來司法實務見解之影響，亦即僅單純以該物於客觀上
    是否具有傷害人之危險性，而足為兇器，此種見解可以最高
    法院79年台上字第5253號判決最具代表性（略以）：按本條
    項款所謂兇器，其種類並無限制，凡客觀上足以對人之生命
    、身體、安全構成威脅，具有危險性之兇器均屬之，且祇須
    行竊時攜帶此種具有危險性之兇器為已足，並不以攜帶之初
    有行兇之意圖為必要。螺絲起子為足以殺傷人生命、身體之
    器械，顯為具有危險性之兇器等語（本件判決原判例性質，
    因有案例事實查考，依據108年7月4日施行之法院組織法第5
    7條之1第2項，其效力與未經選編為判例的最高法院裁判相
    同。另最高法院74年度第3次刑事庭會議決議亦同此見解，
    惟法院組織法第57條亦已刪除決議的法律依據）。惟採取「
    客觀說」的解釋，有違法解釋本條款之情：
(一)違反法明確性原則：採取主觀說（即主觀上有行兇之意）或
    客觀說固然都符合文義範圍，惟顯然主觀說的解釋更貼切「
    兇器」之含意，也符合國民一般法感情，而純客觀說的標準
    ，明顯造成行為人難以預見的不公。本條款所稱「兇器」不
    能單以「客觀上」判斷是否足以傷害人為標準，否則，從純
    客觀的角度觀察，行為人不論攜帶任何器械或物品，即使是
    入室行竊所必備之萬能鑰匙等物，亦可能傷害人。已故刑法
    學者林山田教授，早在85年間即提出批評謂：「對於兇器之
    認定如此地浮濫，不僅使得加重竊盜罪因為特殊的加重情形
    而施以加重刑罰的立法原意消蝕殆盡，而且與一般的社會常
    情有所脫節。如此的判斷標準在地方法院的判決中更延伸至
    板手、鐵槌等也都可以成立兇器（林山田，第一審法院刑事
    判決之研究－以台北地院80年度刑事法判決為例，國科會研
    究計畫，1996年9月，第140頁）。學者甘添貴教授更不諱言
    指出：「恐須行為人行竊時赤身裸體，否則均有成立攜帶兇
    器竊盜罪之可能」（參見甘添貴，刑法體系各論，第二卷，
    2000年版，第73頁）；學者林東茂亦謂：「至於持螺絲起子
    、鉗子、萬能鑰匙行竊，無論如何不能視為攜械行竊。這些
    器具是竊盜必備物品，不能因其可供行兇之用，即視之為兇
    器。否則，攜帶繩索行竊，持棍擊破車窗行竊，扶拐杖的傷
    患順手牽羊，都可認為加重竊盜。這樣，攜械行竊將成不知
    所止的犯罪類型。身經百戰的武術高手倘若行竊，即使赤手
    空拳行竊，可能引發的危險性，也遠大於舞刀弄棍的雞鳴狗
    盜之徒，但解釋上仍為普通竊盜」（參見林東茂，刑法綜覽
    ，2016修訂版，2016年3月，第2-128頁）。總之，如此適用
    客觀說，只要是孔武有力之行為人，其單純以手腳，亦足以
    傷害人，焉能謂其手腳為所攜帶之兇器？！如以司法院大法
    官釋字第432號解釋的「可理解」與「可預見性」檢驗，亦
    即「受規範之一般人民可以理解法律規定之意義，因此對其
    行為是否受該法律規範有預見可能性」之要件，獨尊客觀說
    的「兇器」意義，顯然不符合該等要件，因而即使系爭法律
    經由司法審查以系爭判例、決議加以確認，反而違反法律明
    確性原則，判例、決議無異「增加法律所無之限制」，違法
    且不當地侵害人民之自由基本權。於法律之外增加法律所未
    預期之加重刑罰效果，有違法律明確性及刑罰明確性原則。
(二)過度擴張解釋落入「抽象危險犯」之適用：實務面對客觀說
    是否過度擴張處罰的質疑時，曾有以這樣的理由回應：該款
    之立法目的，係因攜帶客觀上對人之生命、身體、安全具有
    危險性之凶器竊盜，極易在施行竊盜犯行或甫完成犯行之際
    ，因遭發現而使用凶器對被害人實施強暴脅迫，足以嚴重危
    及被害人之生命、身體安全，因而予以加重其刑，故該款加
    重條件之判斷標準重在行為人所攜帶之器具在客觀上觀察是
    否具有危險性而屬於「凶器」，與行為人主觀上是否有持以
    加害於人之意圖無關等語。惟按對於生命、身體的危害，刑
    法已有殺人罪、傷害罪、強盜罪，甚至準強盜罪之處罰加以
    保護及預防，如行為人攜帶兇器竊盜，進而以此等兇器實施
    其他犯罪行為，上述犯罪處罰均足加以保護，在未造成實害
    前即以加重刑罰之方式保護，就是法益保護的前置化，亦即
    通稱之「刑罰前置化」。此處只因攜帶兇器就加重處罰，顯
    然另有「危險犯」之性質，又因為法律未明文以致生某某危
    險為要件，屬學說所稱之「抽象危險犯」類型，因為係依附
    在屬實害犯之竊盜罪上，至少是「類似抽象危險犯」。採取
    通說從客觀不法範圍上，以具體危險或客觀危險來限縮抽象
    危險犯，或是回歸故意犯罪的主觀要件上限縮，攜帶兇器採
    取純客觀說的標準，都是與限縮適用的想法背道而馳，因為
    不論是便利犯竊盜罪而攜帶的工具（如方便入屋行竊而帶螺
    絲起子破壞門鎖），或攜帶犯竊盜罪必備的工具（如帶鐮刀
    才能竊取下一串香蕉），純粹是攜帶此等工具，尚難謂發生
    客觀上具體危險，即使立法者明定「致生危險」也很難判斷
    ，至於客觀危險擺脫不掉的「想像上危險」，永遠是不確定
    的，法律不值得為了沒有目的意義的概念而承受「不確定」
    的代價。更別說主觀要件上的限縮，行為人還是要對抽象危
    險有「危險故意」，亦即要對於可能發生的實害結果有所認
    知，竊盜行為根本不可能如放火行為如此重大行為可以比擬
    ，是否可以容許行為人攜帶並無立即或難以控制危險的「工
    具」，就擬制行為人具有以此等工具危害人生命、身體安全
    的故意，甚為有疑。
(三)違反平等原則與比例原則：以主觀上有危害他人之意而攜帶
    「兇器」者，與並無主觀上犯意僅係單純攜帶「工具」行竊
    者相較，有行兇故意者至少處以6月有期徒刑，無行兇故意
    者同樣至少6月有期徒刑，顯然形成不合理之差別待遇。又
    如自客觀或具體危險之角度，攜帶純客觀上勢必有危害性之
    兇器，不區分種類，例如槍砲此等客觀上難以控制其危險性
    之物，及尚無立即客觀危險之鐮刀或起子等物，一律以相同
    的客觀上具有危害性標準判斷，而無程度上之差別，更無區
    別主觀上有無危害犯意的限制，同樣屬不合理之差別待遇。
    凡此均形成實質上的不平等，且剝奪法官於個案中的調查及
    判斷權限，有違平等原則。此處產生的差別待遇並無關實質
    平等的政策目的，另以比例原則審查可知，就適當性而言，
    一律將客觀上有危害性之工具視為「兇器」加重處罰，所有
    工具均被視為兇器，行為人難以預見此等解釋及法律效果的
    差異，因而是否能有效達成嚇阻對生命、身體有危險犯罪之
    目的，甚為有疑。即使從寬認定符合適當性原則，就必要性
    原則的最後手段性而言，「主觀說」絕對較「客觀說」侵害
    行為人權益較輕，也屬有效的保護被害人手段，同樣可達到
    嚇阻及預防嚴重犯罪行為發生之目的。從而客觀說的見解明
    顯有違比例原則。
(四)綜上所述，是否構成本條款所稱之兇器，應參以個案情節，
    除以客觀上之判斷外，尚須視被告行為時之主觀意圖，予以
    綜合判斷，始符罪刑法定原則及刑法謙抑性之思想（參見陳
    子平，刑法各論（上），2015年版，第443頁）。即使行為
    人持剪刀或鉗子行竊，如其係為剪斷鐵窗所用，而非自始或
    事發時持以傷害人之意圖，自不應遽論以「兇器」；或係持
    摘取檳榔所必備之檳榔刀以竊取檳榔，也應審酌行為人之主
    觀意圖是否有以為「兇器」之用；至於入室行竊或竊取固定
    物所幾乎必備之萬能鑰匙或螺絲起子等物，即更不能遽論以
    為「兇器」，而更應輔以行為人主觀之意圖為判斷標準。總
    之，對於本條款所稱「兇器」之解釋，不宜因為行為人主觀
    意圖的調查或判斷困難，就以擴張解釋或持目的性擴張之態
    度，而僅以客觀上之判斷為準，忽略主觀上之判斷，無可諱
    言的，前述最高法院判例、決議及歷來實務之見解，即落入
    此種因判斷上困難，而僅採客觀上判斷之迷思。甚或前述最
    高法院該件判例之個案，螺絲起子確足為兇器，惟法院組織
    法修正前，最高法院選編之判例所產生之「判例要旨化、抽
    象化」後，為下級法院一概不論個案情節同等適用之結果，
    反產生「非兇器被論以兇器」之不合理現象，顯然不符憲法
    平等原則之要求，一律適用於所有不同情節之個案，亦有違
    比例原則。
(五)查被告於本院準備程序中供稱（略以）：我攜帶的螺絲起子
    是我工作的工具，當天我本來要去排臨時工，但沒有排到，
    我帶著該螺絲起子的目的純粹是為了拆鎖，如果被發現的話
    ，我就投降，不會拿來行兇等語（參見本院卷第85頁），經
    核與其於警詢中供陳其係以自備的螺絲起子破壞鎖頭行竊等
    語相符（參見偵查卷第11頁）。首先，被告自白的螺絲起子
    1支並未扣案，無論大小或裁質均不明，本院難以藉由勘驗
    證據方法，以確定是否客觀上具有殺傷力。且螺絲起子係一
    般日常生活中常見居家工具的一種，依據本院前述，本案尚
    應輔以被告主觀上有無可能持以行兇的犯意判斷。被告因當
    時失業，靠臨時工為生，其應工作所需，隨身攜帶螺絲起子
    ，亦可想見，是被告辯稱單純是平日工作所需而隨身攜帶等
    語，尚屬合理可信。綜合客觀上行竊當時情狀深夜，及主觀
    上被告至多將之當作拆鎖工具，無任何證據顯示被告主觀上
    有用以行兇傷人的犯意，被告所為即不構成攜帶兇器竊盜罪
    。起訴意旨此處主張尚有誤會，為本院所不採。又此與本院
    所認定普通竊盜之事實，兩者基本社會及侵害性事實同一，
    本院於未侵害事實同一性之下，已告知被告可能另涉犯刑法
    第320條普通竊盜罪名，並給予被告辨明此等罪名之機會，
    對檢察官、被告均不致產生突襲，爰依法變更起訴法條如前
    ，附此敘明。
三、累犯加重與否之判斷：
(一)經查被告前因多次竊盜，及公共危險、強制猥褻等案件，最
    後一次經法院判處罪刑，並經原審法院以以105年度聲字第2
    476號裁定應執行有期徒刑3年3月確定，並接續前案執行，
    嗣於於108 年4月9日縮短刑期假釋出監並付保護管束中，惟
    其前另有分別於104年12月4日、106年3月14日執行完畢的2
    個合併執行之前案等情，有本院被告前案紀錄表在卷可查，
    是其於5年以內故意再犯有期徒刑以上之本案之罪，原已符
    合刑法第47條第1項「累犯」應加重其刑之要件。
(二)惟自「行為刑法」角度觀之，犯罪是對於行為人的「犯罪行
    為」懲罰並預防再犯，刑法第1條即表彰這樣的概念，而於
    量刑時，行為人的人格固然可以是間接的參考因素，經由行
    為動機、行為手段、罪責程度等（亦即刑法第57條的量刑因
    素）裁量具體刑罰，過往主要根據行為人的人格，而非根據
    其具體犯罪行為來量處刑罰的所謂「刑為人刑法」的概念，
    在現代法治國家早應被淘汰。例如刑法第57條第5款已審酌
    犯罪行為人的「品行」作為裁量刑罰的基礎，但同法第47條
    卻將犯罪行為人這次犯罪前，5年內所接受的刑罰執行，強
    制法官必須考量在這次犯罪的量刑因素，而且是強制加重刑
    罰，甚至可以加重法定刑到2分之1，這就是「行為人刑法」
    ，而非「行為刑法」的立法，並且當併用刑法第47條及57條
    第5款時，不免有對行為人犯行重覆評價的疑慮，在這次的
    犯罪重覆將以前已經受到懲罰完畢的行為，再次評價並加重
    其刑，更是可能違反一事不再理或一罪不二罰原則。然而，
    108年2月22日甫公布的司法院釋字第775號解釋僅從是否違
    反憲法一行為不二罰原則的角度，認為累犯制度並未違憲，
    而謂：刑法第47條「法律文義及立法理由觀之，立法者係認
    為行為人於前罪徒刑執行完畢或一部之執行而赦免後，5年
    內又故意違犯後罪，因累犯者之主觀惡性較重，故所違犯之
    後罪應加重本刑至二分之一。是系爭規定─（指刑法第47條
    ）所加重處罰者，係後罪行為，而非前罪行為，自不生是否
    違反憲法一行為不二罰原則之問題」（解釋理由書參見）。
    殊不論大法官過度簡化一行為不二罰的論證，惟至少大法官
    認為累犯所定一律加重最低本刑的規定，不符罪刑相當原則
    ，而牴觸比例原則：「其不分情節，基於累犯者有其特別惡
    性及對刑罰反應力薄弱等立法理由，一律加重最低本刑，於
    不符合刑法第59條所定要件之情形下，致生行為人所受之刑
    罰超過其所應負擔罪責之個案，其人身自由因此遭受過苛之
    侵害部分，對人民受憲法第8條保障之人身自由所為限制，
    不符憲法罪刑相當原則，牴觸憲法第23條比例原則。於此範
    圍內，有關機關應自本解釋公布之日起2年內，依本解釋意
    旨修正之。於修正前，為避免發生上述罪刑不相當之情形，
    法院就該個案應依本解釋意旨，裁量是否加重最低本刑」（
    解釋文第一段）。是實務以往操作的「應」加重其刑即一律
    強制加重的法律效果，司法院大法官釋字第775號解釋公布
    後，即使尚未修法，司法實務即應解釋為「得」加重，亦即
    應視行為人前罪與後罪的關係，以個案認定是否「有其特別
    惡性及對刑罰反應力薄弱（累犯制度的立法理由）」之情，
    始得加重其刑。至於大法官於解釋理由書就一律加重最低本
    刑造成違憲結果所舉事例：「因目前實務上有期徒刑加重係
    以月為計算單位，如最低法定本刑為6月有期徒刑，累犯加
    重結果，最低本刑為7月有期徒刑。本來法院認為諭知6月有
    期徒刑得易科罰金或易服社會勞動即可收矯正之效或足以維
    持法秩序（刑法第41條第1項及第3項規定參照），但因累犯
    加重最低本刑之結果，法院仍須宣告7月以上有期徒刑，致
    不得易科罰金或易服社會勞動」，自不能理解為僅有在此種
    事例始有「得」加重與否的適用，亦屬當然。
(三)查被告合併執行之前罪中，亦包含與其本件所犯普通竊盜罪
    ，同為侵害他人財產法益的犯罪，足認被告於前案有期徒刑
    執行完畢後5年內再犯相同罪質的犯罪，顯係重覆犯相同性
    質犯罪，足認被告對本罪具特別惡性，且對刑罰反應力的薄
    弱，從而，本院認被告仍應依刑法第47條第1項規定，加重
    其刑。
肆、原判決撤銷改判之說明
一、查原審以被告甲○○犯行事證明確，適用刑法第321條第1 項
    第3款之攜帶兇器竊盜罪及同法第354條毀損罪，其係接續完
    成竊盜與毀損犯行，均論以接續犯，評價為一罪，並認被告
    係以一行為同時觸犯毀損罪及攜帶兇器竊盜罪，從一重論處
    攜帶兇器竊盜罪，固非無見。惟查被告所持用破壞投幣機鎖
    頭之螺絲起子，係其平日工作時隨身攜帶之謀生工具之一，
    主觀上查無用以行兇意圖，難以證明被告係攜帶「兇器」，
    業如本院前述。另按法院組織法業於107年12月7日修正，配
    合大法庭制度之立法，已可達到終審法院統一法律見解之目
    的，因而就現行將最高法院裁判中之法律見解自個案抽離，
    而獨立於個案事實之外，成為抽象的判例要旨之判例選編及
    變更制度自無再予維持之必要，爰刪除現行條文第57條之規
    定。至於選編判例之規定刪除後，先前已經依法選編之判例
    ，仍應予以明確定位，爰明定最高法院於中華民國107年12
    月7日法院組織法修正施行前依法選編之判例，若無該判例
    之裁判全文可資查考者，因無裁判所依憑之事實可供參佐，
    背離司法個案裁判之本質，應自本條文生效後停止適用（修
    正條文第57條之1第1項）。其餘先前已經依法選編之判例，
    應回歸裁判之本質，即最高法院某一庭先前所為之「裁判」
    ，與未經選編為判例之其他最高法院先前裁判效力相同（法
    院組織法108年1月4日立法總說明意旨參照）。是以最高法
    院過往之判例及決議對於下級法院已無拘束力，自應依據個
    案事實加以判斷最適切之法律適用，原審判決既有如上違誤
    ，本院自應予撤銷改判。
二、爰審酌被告甲○○正值青壯，非無謀生能力，仍不思正道取財
    ，對於他人財產權缺乏尊重，其等所為不僅造成被害人財物
    損失，更是對於法威信的侵害，惟念被告犯均坦認犯行，非
    無悔過之意，兼衡其竊取之財物價值多寡、對於被害人造成
    實際損害等一切情狀，量處如主文第二項所示之刑，並諭知
    易科罰金折算標準，以示儆懲。
伍、關於沒收之說明
一、查刑法關於沒收之規定，業於104年12月30日修正公布，並
    自105年7月1日起施行。修正後刑法第2條第2項明定：「沒
    收、非拘束人身自由之保安處分適用裁判時之法律」，採所
    謂從新原則，該條立法理由略謂：「本次沒收修正經參考外
    國立法例，以切合沒收之法律本質，認沒收為本法所定刑罰
    及保安處分以外之法律效果，具有獨立性，而非刑罰（從刑
    ），為明確規範修法後有關沒收之法律適用，爰明定適用裁
    判時法」等語，是關於沒收之法律適用，尚無新舊法比較之
    問題，於新法施行後，應一律適用新法之相關規定。如附表
    其他編號所示犯行本即在沒收新法修正後所為，自更應適用
    行為時有效之法律，併此敘明。次按犯罪所得，屬於犯罪行
    為人者，沒收之；於全部或一部不能沒收或不宜執行沒收時
    ，追徵其價額，刑法第38條之1第1項前段、第3項分別定有
    明文。
二、經查被告於本案竊得之零錢2萬5,000元，為其犯罪所得，未
    經扣案，應依刑法第38條之1第1項前段、第3項規定予以宣
    告沒收，於全部或一部不能沒收或不宜執行沒收時，追徵其
    價額。又被告違犯本案所持之螺絲起子固為其所有，且係供
    其為本案犯行所用之物，然本院審酌該螺絲起子未據扣案，
    又被告於本院審理時供稱犯後業將該螺絲起子隨機丟棄等語
    （參見本院卷第85頁），卷內復無相關證據可認該螺絲起子
    仍為被告持有而得以作為其他犯罪行為所用，且衡酌螺絲起
    子為日常生活常見、容易取得之物，若就該螺絲起子予以宣
    告沒收或追徵其價額而開啟執行程序探知該等物品所在、所
    有及其價額，其執行之效果與所耗費之公益資源顯然不符比
    例，故為免日後執行困難及過度耗費公益資源，本院認如對
    該物予以宣告沒收或追徵其價額，實欠缺刑法上之重要性，
    爰不予宣告沒收、追徵，併此敘明。
據上論斷，應依刑事訴訟法第369條第1項前段、第364條、第299
條第1項前段、第300條，刑法第2條第1項前段、第320條第1項、
第354條、第55條、第47條第1項、第41條第1項前段、第38條之1
第1項前段、第3項，判決如主文。
本案經檢察官黃彥琿提起公訴，檢察官周慶華到庭執行職務。
中　　華　　民　　國　　109 　年　　12　　月　　3 　　日
                  刑事第二庭    審判長法　官  周盈文
                                      法　官  謝梨敏
                                      法　官  錢建榮
以上正本證明與原本無異。
不得上訴。
                                      書記官  許俊鴻
中　　華　　民　　國　　109 　年　　12　　月　　3 　　日
附錄：本案論罪科刑法條全文
中華民國刑法第320條
意圖為自己或第三人不法之所有，而竊取他人之動產者，為竊盜
罪，處5年以下有期徒刑、拘役或50萬元以下罰金。
意圖為自己或第三人不法之利益，而竊佔他人之不動產者，依前
項之規定處斷。
前二項之未遂犯罰之。